臺灣高等法院刑事判決
109年度上訴字第2948號
上  訴  人  陳彥宇
即  被  告          


指定辯護人  本院公設辯護人郭書益
上列上訴人即被告因毒品危害防制條例案件，不服臺灣基隆地方
法院109年度訴字第189號，中華民國109年6月22日第一審判決（
起訴案號：臺灣基隆地方檢察署108年度偵字第2989號）提起上
訴，判決如下：
    主  文
上訴駁回。
    理  由
一、本院審理結果，認原審以被告陳彥宇犯意圖供製造毒品之用
    而栽種大麻罪，處有期徒刑2年6月；扣案第二級毒品大麻煙
    草1包（驗餘淨重8.68公克，併同難以完全析離之包裝袋1只
    ）含第二級毒品大麻成分植株14株，均沒收銷燬；扣案活植
    盆栽內培養土2包、活植盆栽及盤子14個、土壤1包、小盆栽
    14個、肥料（營養劑）1包、鏟子1個，均沒收，認事用法皆
    無不當，應予維持，並引用附件原判決記載之犯罪事實、證
    據及理由。
二、上訴內容略以：因好奇而栽種並無製造毒品意圖。自白犯行
    ，竟未予減刑。請從輕量刑。　　
三、被告栽種大麻植株多達14株，且先以潮濕衛生紙栽種，發芽
    之後再植入培養土為基底之花盆，持續照護種植，過程多工
    且耗時。被告辯稱好奇並無製造毒品意圖，不足採信。
四、被告觸犯毒品危害防制條例第12條第2項栽種大麻罪，並非
    毒品危害防制條例第17條第2項規定得減刑之罪。被告指稱
    原判決未依法減刑，並無理由。
五、被告栽種大麻植株14株，前曾因販賣第二級毒品罪，判處有
    期徒刑7年6月執行完畢，本案之後尚有2件毒品案件偵審中
    ，有本院被告前案紀錄表可憑。原審尚且援引刑法第59條「
    酌減」刑罰之規定，就法定刑有期徒刑5年以上之罪，不審
    究被告之重大毒品前案紀錄，所犯並非1株、2株，而予以最
    大幅度寬減其刑，量處有期徒刑2年6月，已經從輕量刑。上
    訴無理由，應予駁回。　　
六、被告於審理期日，未在監在押，經合法傳喚，無正當理由未
    到庭，不待陳述直接判決。
據上論斷，依刑事訴訟法第373條、第368條、第371條，判決如
主文。
本案經檢察官張友寧、陳虹如提起公訴，檢察官李吉祥到庭執行
職務。
中　　華　　民　　國　　109 　年　　9 　　月　　30　　日
    　　　　　　　　　刑事第二庭審判長法　官  周盈文
    　　　　　　　　　　　　　　　　  法　官  錢建榮
  　    　　　　　　　　　　　　　　  法　官  郭豫珍
以上正本證明與原本無異。
如不服本判決，應於收受送達後20日內向本院提出上訴書狀，其
未敘述上訴之理由者並得於提起上訴後20日內向本院補提理由書
（均須按他造當事人之人數附繕本）「切勿逕送上級法院」。
                                      書記官  葉書豪
中　　華　　民　　國　　109 　年　　9 　　月　　30　　日
附件：原判決
臺灣基隆地方法院刑事判決　　　　　　　109年度訴字第189號
公　訴　人　臺灣基隆地方檢察署檢察官
被　　　告　陳彥宇　男　50歲（民國00年0月00日生）
                    身分證統一編號：Z000000000號
                    住○○市○○區○○○路00號4樓
                    居新北市○○區○○○路00號5樓（送達
                      址）
選任辯護人　胡鳳嬌律師（法扶律師）
上列被告因違反毒品危害防制條例案件，經檢察官提起公訴（10
8年度偵字第2989號），本院判決如下：
    主  文
陳彥宇意圖供製造毒品之用，而栽種大麻，處有期徒刑貳年陸月
。
扣案之第二級毒品大麻煙草壹包（驗餘淨重捌點陸捌公克，併同
難以完全析離之包裝袋壹只）、含有第二級毒品大麻成分之植株
拾肆株，均沒收銷燬之；扣案之活植盆栽內之培養土貳包、活植
盆栽及盤子拾肆個、土壤壹包、小盆栽拾肆個、肥料（營養劑）
壹包、鏟子壹個，均沒收之。
    事  實
一、陳彥宇（所涉施用毒品部分，由臺灣基隆地方檢察署「下稱
    基隆地檢署」檢察官另案偵辦中）明知大麻係毒品危害防制
    條例列管之第二級毒品，竟基於意圖供製造毒品之用而栽種
    大麻之犯意，於民國108年2月間，在網路遊戲「星城ON LIN
    E」上，向真實姓名、年籍不詳之人，以新臺幣（下同）12,
    000元購買海洛因1包、甲基安非他命1包、大麻成品1包（內
    含大麻種子），然後在其新北市○○區○○○路00號5樓居所，先
    以潮濕衛生紙栽種待其發芽後，再將發芽之大麻種子植入以
    培養土為基底之花盆，持續照護而栽種出大麻植株14盆，待
    大麻植株成熟、自然落葉，再將栽種所得之第二級毒品大麻
    供己施用。嗣於108年5月17日19時10分許，警方因另案持基
    隆地檢署檢察官核發之拘票，至上址居所欲拘提陳佾廷（即
    陳彥宇之子）時，經陳彥宇同意警方於該居所內執行搜索後
    ，警方在陳彥宇房間內桌上目視可及之處發現大麻活株，當
    場查獲並扣得含有第二級毒品大麻成分之植株14株、大麻煙
    草1包（淨重8.73公克、驗餘淨重8.68公克）、甲基安非他
    命2包（驗餘共淨重0.0134公克，其施用甲基安非他命部分
    ，由基隆地檢署檢察官另行偵辦），其所有供栽種大麻用之
    活植盆栽內之培養土2包、活植盆栽及盤子14個、土壤1包、
    小盆栽14個、肥料（營養劑）1包、鏟子1個，及其所有與栽
    種大麻無關之吸食器1組、磅秤1台、吹風機1個、乾燥機1個
    、封口機1個、手機1支及筆記型電腦1台，始查悉上情。
二、案經基隆市警察局第二分局報告基隆地檢署檢察官偵查起訴
    。
    理  由
壹、證據能力部分按被告以外之人於審判外之言詞或書面陳述，
    除法律有規定者外，不得作為證據，刑事訴訟法第159條第1
    項固定有明文。惟被告以外之人於審判外之陳述，雖不符刑
    事訴訟法第159條之1至第159條之4之規定，而經當事人於審
    判程序同意作為證據，法院審酌該言詞陳述或書面陳述作成
    時之情況，認為適當者，亦得為證據；當事人、代理人或辯
    護人於法院調查證據時，知有第159條第1項不得為證據之情
    形，而未於言詞辯論終結前聲明異議者，視為有前項之同意
    ，同法第159條之5亦有明定。查本判決所引用之下列證據資
    料（包含供述證據、文書證據等），並無證據證明係公務員
    違背法定程序所取得，且被告陳彥宇及選任辯護人胡鳳嬌律
    師、檢察官於本院準備程序、審判期日中對本院所提示之被
    告以外之人審判外之供述，包括供述證據、文書證據等證據
    ，就證據能力均未表示爭執，而迄至言詞辯論終結前亦未再
    聲明異議（見本院卷第79至81頁、第104至107頁），經核亦
    無顯有不可信之情況與不得作為證據之情形，本院審酌上開
    證據資料製作時之情況，尚無違法不當及證明力明顯過低之
    瑕疵，認為以之作為證據應屬適當，是依刑事訴訟法第159
    條至第159條之5規定，本判決所引用如下揭所示之供述證據
    、非供述證據等，均俱有證據能力，合先敘明。
貳、實體方面
一、本件犯罪事實，迭據被告陳彥宇於警詢、檢察官偵訊、本院
    準備程序及審理時自白（見108年度偵字第2989號偵查卷第1
    9-26頁108年5月18日調查筆錄、第99-101頁108年5月18日訊
    問筆錄、第195-199頁108年11月25日訊問筆錄，本院卷第77
    -83頁109年4月22日準備程序筆錄、第103-110頁109年5月27
    日審判筆錄）；並有第二級毒品大麻成分之植株14株、大麻
    煙草1包（淨重8.73公克、驗餘淨重8.68公克）、甲基安非
    他命2包（驗餘共淨重0.0134公克，其施用甲基安非他命部
    分，由基隆地檢署」檢察官另行偵辦）、活植盆栽內之培養
    土2包、活植盆栽及盤子14個、土壤1包、小盆栽14個、肥料
    （營養劑）1包、鏟子1個、吸食器1組、磅秤1台、吹風機1
    個、乾燥機1個、封口機1個、手機1支及筆記型電腦1台等扣
    案為證，扣案之上開植株14株、大麻煙草1包，經送請法務
    部調查局濫用藥物實驗室鑑定結果：「一、送驗植株14株（
    原編號1至14號經檢視葉片外觀均具大麻特徵，隨機抽樣4株
    檢驗均含第二級第24項毒品大麻成分。二、送驗煙草檢品1
    包（原編號15）經檢驗含第二級第24項毒品大麻成分，淨重
    8.73公克（驗餘淨重8.68公克，空包裝重15.05公克）。」
    ，有該局濫用藥物實驗室108年6月20日調科壹字第10823012
    910號鑑定書在卷可稽（同上偵查卷第173頁）；復有基隆市
    警察局第二分局扣押筆錄、扣押物品目錄表、扣押物品收據
    （同上偵查卷第27-37頁）、自願受搜索同意書（同上偵查
    卷第39頁）、臺灣基隆地方檢察署檢察官拘票（同上偵查卷
    第41頁）、勘察採證同意書（同上偵查卷第47頁）、現場及
    扣案物照片（同上偵查卷第57-77、145-149、159-162、169
    、181頁）、基隆市警察局第二分局扣押物品清單（同上偵
    查卷第127、137-139、151-153、163、175頁）、交通部民
    用航空局航空醫務中心毒品鑑定書及扣案物照片（同上偵查
    卷第133-135頁）、台灣檢驗科技股份有限公司濫用藥物實
    驗室-台北濫用藥物檢驗報告（同上偵查卷第171頁）等附卷
    可考；足認被告上開不利於己之任意性自白與事實相符，堪
    予採信。從而本案事證明確，被告犯行洵堪認定，應予依法
    論科。
二、論罪科刑：
  ㈠按大麻係毒品危害防制條例第2條第2項第2款所列管之第二級
    毒品，被告基於意圖供製造毒品之用而栽種大麻，核被告所
    為，係犯毒品危害防制條例第12條第2項之栽種大麻罪，被
    告栽種大麻而持有第二級毒品大麻之低度行為，為栽種大麻
    之高度行為所吸收，不另論罪。
  ㈡再按同為栽種大麻之人，其原因動機不一，犯罪情節未必盡
    同，或有大宗栽種幾百、幾千株意圖販賣者，亦有小宗栽種
    數株、十餘株僅供個人施用者，其栽種行為所造成危害社會
    之程度自屬有異，法律科處此類犯罪，所設之法定最低本刑
    卻相同，不可謂不重。於此情形，倘依其情狀處以相當之有
    期徒刑，即足以懲儆，並可達防衛社會之目的者，自非不可
    依客觀之犯行與主觀之惡性二者加以考量其情狀，是否有可
    憫恕之處，適用刑法第59條之規定酌量減輕其刑，期使個案
    裁判之量刑，能斟酌至當，符合比例原則。經查，被告本案
    栽種大麻之犯行，戕害國民健康，助長施用毒品惡習，所為
    雖實屬不該，惟本案被告栽種大麻僅14株，係供其自己施用
    ，並未將栽種所得之大麻販賣，其栽種大麻之犯行僅1次，
    其栽種所得之大麻煙草1包淨重僅達8.73公克，其惡性情節
    較諸大量栽種或栽種販賣大麻者應較輕微，對於他人及國家
    社會侵害之程度較小，又被告之父母年紀已73、69歲，皆由
    被告照顧，其母罹患失智症，有中華民國身心障礙證明附卷
    可憑，且被告前無裁種大麻之前案紀錄，況本件警方因另案
    持基隆地檢署檢察官核發之拘票，至被告上址居所欲拘提陳
    佾廷（即被告之子）時，經被告同意警方於該居所內執行搜
    索後，乃當場查獲，有被告108年5月18日調查筆錄、基隆市
    警察局第二分局108年5月18日基警二分偵字第1080262046號
    刑事案件報告書在卷可佐（見同上偵查卷第19、3-4頁），
    被告為警查獲後即自白犯行，因認被告栽種大麻之犯罪情節
    非重，縱對其科以最低法定刑猶嫌過重，依一般國民生活經
    驗法則，實屬情輕法重，當足引起一般人之同情，顯有憫恕
    之處，爰依刑法第59條規定，酌減其刑。
三、刑之酌科：爰以行為人之責任為基礎，審酌被告明知大麻為
    第二級毒品，為國家嚴格查禁之違禁物，為貪圖施用之便而
    裁種大麻，戕害國民健康，助長施用毒品惡習，敗壞社會治
    安，對於社會秩序實有相當程度之危害之情節，兼慮及其迭
    於警、偵訊及本院審理中坦承全部犯行之犯後態度，暨被告
    自述其智識程度為國中畢業、查獲時之家庭經濟狀況為小康
    、業工（見同上偵查卷第19頁調查筆錄受詢問人欄），犯罪
    動機、目的、手段、栽種大麻14株、其栽種所得之大麻煙草
    1包淨重僅達8.73公克、栽種大麻之次數為1次等一切情狀，
    量處如主文所示之刑，以示懲儆。
四、沒收部分
  ㈠扣案之第二級毒品大麻煙草1包（驗餘淨重8.63公克）、含有
    第二級毒品大麻成分之植株14株，檢出大麻成分，有法務部
    調查局濫用藥物實驗室上開鑑定書在卷為憑，足認前揭扣案
    物係毒品危害防制條例第2條第2項第2款所規定之第二級毒
    品大麻，屬違禁物無疑，其中大麻煙草1包與盛裝前開毒品
    之包裝袋1只，應整體視為查獲之毒品，除取樣鑑驗耗失之
    部分毋庸沒收銷燬外，上開毒品及其包裝袋均應依毒品危害
    防制條例第18條第1項前段規定，不問屬於犯罪行為人與否
    ，均宣告沒收銷燬之（蓋無論以何種方式析離包裝袋與其內
    裝之毒品，包裝袋內均會有極微量毒品殘留，故上述包裝袋
    應整體視為查獲毒品，一併依前揭規定宣告沒收銷燬之，最
    高法院95年度臺上字第3739號、第7354號判決足資參照）。
  ㈡扣案之活植盆栽內之培養土2包、活植盆栽及盤子14個、土壤
    1包、小盆栽14個、肥料（營養劑）1包、鏟子1個，為被告
    所有供栽種大麻所用之物，業據被告於本院審判時供述在卷
    ，爰依毒品危害防制條例第19條第1項規定，不問屬於犯罪
    行為人與否，均宣告沒收之。至扣案之吸食器1組、磅秤1台
    、吹風機1個、乾燥機1個、封口機1個、手機1支及筆記型電
    腦1台，雖為被告所有，惟此部分物品並非供被告本件犯罪
    所用，與栽種大麻無關，業據被告於本院審判時供明在卷，
    爰不予宣告沒收之。另扣案之第二級毒品甲基安非他命2包
    （驗餘共淨重0.0134公克），因被告施用毒品部分，由基隆
    地檢署檢察官另行偵辦，此部分應在被告施用毒品案件處理
    ，在此敘明。
  ㈢本件有上開多數沒收之情形，依刑法第40條之2第1項之規定
    ，併執行之。
據上論斷，應依刑事訴訟法第299條第1項前段，毒品危害防制條
例第12條第2項、第18條第1項前段、第19條第1項，刑法第11條
、第59條、第40條之2第1項，判決如主文。
本案經檢察官張友寧、陳虹如提起公訴，經檢察官陳昭仁到庭執
行職務。
中　　華　　民　　國　 109　　年　　6 　　月　　22　　日
                  刑事第三庭審判長法　官　鄭景文
                                  法  官  施添寶
                                  法  官  李謀榮
以上正本證明與原本無異。
如不服本判決應於收受送達後20日內向本院提出上訴書狀，並應
敘述具體理由；其未敘述上訴理由者，應於上訴期間屆滿後20日
內向本院補提理由書（均須按他造當事人之人數附繕）「切勿逕
送上級法院」。
中　　華　　民　　國　 109　　年　　6 　　月　　22　　日
                                  書記官　詹立瑜
附錄論罪法條：
毒品危害防制條例第12條
    意圖供製造毒品之用，而栽種罌粟或古柯者，處無期徒刑或
    7年以上有期徒刑，得併科新臺幣7百萬元以下罰金。
    意圖供製造毒品之用，而栽種大麻者，處5年以上有期徒刑
    ，得併科新臺幣5百萬元以下罰金。
    前二項之未遂犯罰之。